【裁判字號】    99,易,202
【裁判日期】    990319
【裁判案由】    詐欺
【裁判全文】
臺灣高雄地方法院刑事判決               99年度易字第202號
公  訴  人  臺灣高雄地方法院檢察署檢察官
被      告  丙○○
上列被告因詐欺案件，經檢察官提起公訴（98年度偵緝字第2475
號），並經本院裁定改由受命法官獨任依簡式審判程序審理，判
決如下：
    主  文
丙○○幫助犯詐欺取財罪，處有期徒刑肆月，如易科罰金，以新
臺幣壹仟元折算壹日。
    事  實
一、丙○○明知社會上詐騙案件層出不窮，詐欺集團不法份子為
    掩飾不法行徑，避免執法人員之追究及處罰，經常利用他人
    之存款帳戶、印章、存摺、金融卡及密碼轉帳，以逃避追緝
    並確保犯罪所得之不法利益，在客觀上可預見將金融帳戶提
    供他人使用，可能幫助他人從事財產犯罪，竟仍基於幫助他
    人詐欺取財亦不違背其本意之不確定犯意，於民國98年9 月
    15日15時許，在高雄市三民區○○○路383 號渣打國際商業
    銀行九如分行前，收受楊振興（所涉幫助詐欺罪嫌，業經本
    院以97年度審簡字第6090號判處有期徒刑4 月確定）所申辦
    之渣打國際商業銀行九如分行（下稱渣打九如分行）帳號00
    000000000 號帳戶之存摺、印章、金融卡及密碼後，於98年
    9 月16日某時，在高雄市○○區○○路二路84號國際高級商
    工職業學校對面，轉交與不詳姓名、年籍之成年男子使用。
    嗣該成年男子所屬之詐欺集團成員，共同基於意圖為自己不
    法所有之犯意聯絡，於96年9 月17日17時13分許，該詐欺集
    團姓名年籍不詳女性成年成員以電話聯絡甲○○，佯請甲○
    ○依其指示方式取消網路購物之分期付款，致甲○○陷於錯
    誤，而於同日18時58分許匯款新臺幣（下同）10萬元，至該
    詐欺集團成員指示之楊振興上開渣打九如分行帳戶內。嗣經
    甲○○發覺遭人詐騙，報警循線查獲上情。
二、案經高雄市政府警察局三民第二分局報告臺灣高雄地方法院
    檢察署檢察官偵查後起訴。
    理  由
一、查本案被告丙○○所犯為死刑、無期徒刑、最輕本刑為3 年
    以上有期徒刑以外之罪，且非高等法院管轄第一審之案件，
    而其於準備程序就前揭被訴事實為有罪之陳述，經法官告知
    簡式審判程序之旨，並聽取當事人之意見後，本院認無不得
    或不宜改依簡式審判程序進行之處，爰依刑事訴訟法第273
    條之1 第1 項之規定，裁定本案由受命法官獨任進行簡式審
    判程序。
二、認定犯罪事實所憑證據及理由
  (一)上開事實，業經被告於本院審理中坦承不諱，核與證人即被
    害人甲○○於警詢，證人楊振興於警詢及偵查，證人蔡坤仙
    於偵查中分別之證述相符，且有楊振興之渣打九如分行帳號
    00000000000 號帳戶開戶資料及交易明細（偵一卷13至28頁
    ）、被害人甲○○之渣打銀行自動櫃員機交易明細表（偵一
    卷19頁）在卷可憑，足認被告自白與事實相符，應堪採認。
  (二)次者，在金融機構開設帳戶、請領存摺、金融卡，係針對個
    人身分之社會信用而予以資金流通使用，具有強烈之屬人性
    格，而金融帳戶作為個人理財工具，申請開設並無任何特殊
    之限制，一般民眾皆得以存入最低開戶金額及提供個人身分
    證明之方式申請取得，且同一人均得在不同之金融機構申請
    數個存款帳戶使用，乃眾所週知之事實，苟見有不詳人士向
    他人蒐集金融帳戶使用，自屬可疑，況且近年來社會上各式
    詐財手段迭有所聞，被告對此尚難全然諉為不知。故被告對
    於擅將前開楊振興渣打九如分行存摺、印章、金融卡、密碼
    ，交與姓名年籍不詳之成年男子，極可能遭濫用於對不特定
    人訛詐財物，並使偵查機關不易循線偵查一節，應有所預見
    ，竟仍然為之，主觀上顯有容認前揭犯罪事實發生之意欲，
    故其確有幫助他人利用前開渣打九如分行帳戶實施詐欺取財
    犯行之不確定故意甚明。
  (三)另依被害人甲○○所述遭詐欺過程觀之，對方係藉由電話方
    式與渠等接洽、聯絡，彼此未曾謀面，且查無其他證據足資
    證明被告確有實際參與此詐欺犯行。又依卷內事證，僅堪證
    明被告單純將前開渣打九如分行帳戶，交與詐欺集團成員，
    再由該詐欺集團成員持之作為受騙者匯入款項之用，核其性
    質，應屬詐欺取財構成要件以外之協助行為。是被告乃本於
    幫助意思而為詐欺犯罪構成要件以外之行為，至堪認定。
  (四)綜上，被告前揭幫助詐欺之犯行，實堪認定，本案事證明確
    ，應依法論科。
三、論罪科刑
    核被告所為，係犯刑法第30條第1 項前段、第339 條第1 項
    之幫助詐欺取財罪。被告僅係提供前開帳戶存摺、印章、金
    融卡、密碼，並未實際參與詐欺過程，是其所為僅屬幫助詐
    欺集團成員詐欺取財犯罪之遂行，均應依刑法第30條第1 項
    前段、第2 項規定論以幫助犯，並依正犯之刑度減輕其刑。
    爰審酌被告幫助詐欺取財犯行，幫助他人遂行財產犯罪，致
    使真正犯罪者難以被查獲，且致被害人受有10萬元損害，未
    與被害人和解並賠償損害，惟量及其犯後坦承犯行，兼衡犯
    罪動機、手段、目的等一切情狀，量處如主文所示之刑，並
    諭知如易科罰金，以1000元折算1 日之折算標準。
據上論斷，應依刑事訴訟法第273 條之1 第1 項、第299 條第1
項前段，刑法第30條第1 項前段、第2 項、第339 條第1 項、第
41條第1 項前段，刑法施行法第1 條之1 ，判決如主文。
本案經檢察官乙○○到庭執行職務。
中    華    民    國    99    年    3     月    19    日
                  刑事第十五庭  法  官  楊國煜
如不服本判決，應於收受本判決10日內向本院提出上訴書狀，並
應敘述具體理由，如未敘述上訴理由者，應於上訴期間屆滿後20
日內補提理由書狀於本院（均須依他造當事人之人數附繕本）「
切勿逕送上級法院」。
以上正本證明與原本無異。
中    華    民    國    99    年    3     月    19    日
                                書記官  王芷鈴
附錄本判決論罪法條
刑法第30條
幫助他人實行犯罪行為者，為幫助犯。雖他人不知幫助之情者，
亦同。
幫助犯之處罰，得按正犯之刑減輕之。
刑法第339條
意圖為自己或第三人不法之所有，以詐術使人將本人或第三人之
物交付者，處5 年以下有期徒刑、拘役或科或併科1 千元以下罰
金。
以前項方法得財產上不法之利益或使第三人得之者，亦同。
前二項之未遂犯罰之。

司法院資訊處製作；財團法人民間司法改革基金會備份。
